【裁判字號】    90,交上易,1008
【裁判日期】    900531
【裁判案由】    過失傷害等
【裁判全文】
臺灣高等法院臺中分院刑事判決                  九十年度交上易字第一八號
    上  訴  人
    即  被  告  丁○○
右上訴人，因被告過失傷害等案件，不服臺灣臺中地方法院八十九年度交易字第六四
二號，中華民國八十九年十二月二十七日第一審判決（起訴案號：臺灣臺中地方法院
檢察署八十九年度偵字第一五七四六號），提起上訴，本院判決如左：
    主  文
原判決撤銷。
丁○○服用酒類，不能安全駕駛動力交通工具而駕駛，處有期徒刑肆月，如易科罰金
，以參佰元折算壹日。又因過失傷害人，處有期徒刑伍月，如易科罰金，以參佰元折
算壹日。應執行有期徒刑柒月，如易科罰金，以參佰元折算壹日。
    事  實
一、丁○○明知酒後開車易生危險，於民國（下同）八十九年六月二十九日十六時許
    ，在台中縣豐原市○○路「阿勇獅」餐廳內與友人共飲用啤酒後，已達不能安全
    駕駛動力交通工具之程度，仍駕駛車牌號碼Ｂ三－八二五九號自用小客車，於同
    日十七時五十分許，沿台中縣豐原市○○路行駛時，因酒後已無法安全操控，致
    在該路三四六巷口，追撞前方李美月駕駛之Ｓ二－一一六一號自用小客車後，依
    當時情形並無不能注意情事，丁○○竟又疏未注意而誤踩油門，其所駕車輛再衝
    撞入永康路三四六巷內，而撞及丙○○、乙○○母女駕駛停於該處之ＪＷＷ─四
    ０八號機車，致買菜完畢站立於機車旁之丙○○、乙○○受撞，而分別受有頭部
    外傷、腦震盪、胸部挫傷、左肩及右小腿擦挫傷之傷害；及受有左小腿壓傷併肌
    肉破裂及皮膚缺損、左脛骨開放性粉碎骨折之傷害，嗣丁○○經送醫抽血檢驗其
    血液中所含酒精濃度高達一八八˙九０ｍｇ／ｄｌ，經換算吐氣所含酒精濃度為
    每公升０點八五毫克（起訴書及原審均誤載為每公升０點九四毫克）。
二、案經丙○○、乙○○訴由臺中縣警察局豐原分局移送臺灣臺中地方法院檢察署檢
    察官偵查起訴。
    理  由
一、訊據上訴人即被告（下稱被告）丁○○，對其於右揭時地，酒後駕車肇事致告訴
    人丙○○乙○○受傷之事實，先後於偵審中坦承其當時酒後駕車，駛至肇事處，
    先與李美月駕駛自小客車發生碰撞後，因緊張誤踩油門而撞到機車及站於機車旁
    之告訴人等情不諱，核與告訴人丙○○、乙○○及被害人李美月所述情節相符，
    並經證人即警員王偉忠於原審證稱明確，復有道路交通事故調查報告表及現場照
    片十二張、診斷證明書二紙在卷可稽。次查，被告肇事後經送醫救治，並抽血檢
    測其血液中所含酒精濃度為一八八˙九０ｍｇ／ｄｌ（經換算吐氣所含酒精濃度
    為每公升０點八五毫克）乙節，亦有省立豐原醫院檢驗單一份在卷可參，證人王
    偉忠亦證稱「被告當時昏倒在駕駛座，我請豐原醫院抽血才知道被告酒後駕車」
    等語，佐以警局所製作「查獲後測試、觀察職務報告」記載內容，顯見被告當時
    係酒醉後駕車致肇事，至為顯明，則被告上開自白核與事實相符，自堪採信，被
    告辯稱係撞擊後輪胎衝爆而肇事云云，尚難採信。又被告駕車依當時情形，並無
    不能注意情事，竟酒後駕車肇事，於第一次肇事追撞前車後，復疏未注意誤油門
    為煞車而誤踩，其顯有過失，要堪認定。且被告上開過失行為與告訴人所受傷害
    間，具有相當因果關係，是被告上開犯行之事證明確，其上開犯行，均堪認定。
二、核被告所為，係犯刑法第一百八十五條之三之酒後駕車公共危險罪、及同法第二
    百八十四條第一項前段過失傷害罪。本件公訴人認被告駕車撞傷丙○○、乙○○
    之犯行，係觸犯刑法第二百七十七條第一項故意傷害罪，容有誤會，惟起訴基本
    事實相同，爰依法變更起訴法條。又被告一過失行為致告訴人丙○○、乙○○受
    傷，侵害數法益，為一行為觸犯數罪名，係想像競合犯，應從一重處斷。又所犯
    上開二罪間，行為互殊、犯意個別，應予分論併罰，公訴人認上開二罪係想像競
    合犯之裁判上一罪關係，誠有誤會，附此敘明。另被告係酒醉駕車致人受傷，依
    法應負刑事罪責，應依道路交通管理處罰條例第八十六條第一項之規定加重其刑
    至二分之一。原審經審理之結果，認被告罪證明確，予以論科，固非無見。但原
    判決就被告酒後肇事之酒精濃度換算標準，有誤載情事，已有未合。且被告犯罪
    後，刑法第四十一條得易科罰金之法定最重本刑，已由三年提高至五年，該法條
    並修正公布為兩項，並於九十年一月十日公布，於同月十二日生效施行，而刑法
    第二條第一項所謂法律變更，係指有關論罪科刑所適用法律之一切刑罰法律變更
    而言，且所謂變更係指修正、廢止或另定特別法，是該第四十一條內容既有變更
    ，且與本件被告得易科罰金有關，自應認係法律變更，則經比較新舊法之規定，
    新法並無不利被告，自應逕適用新法，原審未及比較適用，亦有未合。被告提起
    上訴，主張無法和解係告訴人要求金額過高云云，難認有理由，但原判決既有上
    開可議，即屬無可維持，應由本院撤銷改判。爰審酌被告酒後駕車肇事，致追撞
    前車後再誤踩油門衝入巷道撞及告訴人，告訴人因本件車禍所受之傷害，被告尚
    未與告訴人達成和解，及其犯後態度等一切情狀，分別量處如主文第二項所示之
    刑，並均諭知易科罰金之折算標準，且定其應執行刑，再依法諭知易科罰金之折
    算標準，以示懲儆。
據上論斷，應依刑事訴訟法第三百六十九條第一項前段、第三百六十四條、第二百九
十九條第一項前段、第三百條，刑法第一百八十五條之三、第二百八十四條第一項前
段、第二條第一項前段、第四十一條第一項、第二項、第五十一條第五款、第五十五
條，道路交通管理處罰條例第八十六條第一項，罰金罰鍰提高標準條例第一條前段、
第二條，判決如主文。
本案經檢察官甲○○到庭執行職務
中      華      民      國      九十       年     五     月    三十一   日
                                臺灣高等法院臺中分院刑事第二庭
                                      審判長法  官  羅  禮  政
              法  官  江  錫  麟
                                            法  官  蔡  聰  明
右正本證明與原本無異。
不得上訴。
                                            書記官    瑞  芳
中      華      民      國      九十       年     五     月    三十一   日
刑法第一百八十五條之三：
服用毒品、麻醉藥品、酒類或其他相類之物，不能安全駕駛動力交通工具而駕駛者，
處一年以下有期徒刑、拘役或三萬元以下罰金。
刑法第二百八十四條：
因過失傷害人者，處六月以下有期徒刑、拘役或五百元以下罰金。致重傷者，處一年
以下有期徒刑、拘役或五百元下罰金。
從事業務之人，因業務之過失傷害人者，處一年以下有期徒刑、拘役或一千元以下罰
金。致重傷者，處三年以下有期徒刑、拘役或二千元以下罰金。
                                                                        Ｒ


司法院資訊處製作；財團法人民間司法改革基金會備份。
